臺灣臺北地方法院民事判決　　　　　　　　　　　　九十三年度訴字第四六二四號
　　原　　　告　華僑商業銀行股份有限公司
　　法定代理人　丙○○
　　訴訟代理人　乙○○
　　被　　　告　甲○○
右當事人間請求清償借款事件，本院於中華民國九十三年十二月三日言詞辯論終結，
判決如左：
    主      文
被告應給付原告新臺幣貳佰壹拾伍萬貳仟零玖拾壹元，及如附表所示之利息及違約金
。
訴訟費用由被告負擔。
    事實及理由
一、原告主張：訴外人盧碧蓮（已死亡）於民國八十八年七月二十日邀同被告及訴外
    人林永君為連帶保證人，與原告訂立消費借貸契約，借款二筆分別為新臺幣（下
    同）一百八十三萬元、三十九萬元，借款期間均自八十八年九月二十日起至一百
    零八年九月二十日止，共分二百四十期，以年金法平均攤還本息，利息分別按年
    利率八點五三、九點零三計算，如未依約償付本息時，除按前開利率計算利息外
    ，逾期六個月以內者，按前開利率之一成，逾期超過六個月者，按前開利率之二
    成加付違約金；詎訴外人盧碧蓮自八十九年四月二十日起，即未依約繳付本息，
    尚餘二百一十五萬二千零九十一元及如附表所示之利息及違約金迄未清償等情，
    爰依據消費借貸契約及連帶保證契約關係，求為如主文第一項所示之判決。
二、被告固不否認：其為訴外人盧碧蓮之連帶保證人及借據上簽名之真正等事實，惟
    以：原告應先向主債務人求償云云，資為抗辯。
三、按當事人得以合意定第一審管轄法院，但以關於由一定法律關係而生之訴訟為限
    ，前項合意，應以文書為之，民事訴訟法第二十四條定有明文。該條立法意旨係
    為便利當事人實行訴訟而設，則兩造於起訴前合意指定之管轄法院，必須限於一
    定之法院，始能謂係便利當事人實行訴訟，如當事人合意定數管轄法院時，雖非
    法所不許，然亦應限於特定之一個或數個法院，如合意泛指當事人一造得向任何
    法院起訴，自為法所不許，最高法院八十六年度臺抗字第一三九號裁定意旨可資
    參照。據本件兩造所簽訂之借據約定條款第五條後段：「因本借據所生之一切爭
    議，借款人及連帶保證人與貴行合意以貴行總行或分行所在地之地方法院為第一
    審管轄法院」之約定，除約定原告總行所在地地方法院即本院得為管轄法院外，
    其他原告設有分支機構所在地之地方法院亦有管轄權，而原告為全國性知名銀行
    ，於全國各地均設有分支機構，則該條款無異使原告得依其意思選擇全國任一地
    方法院起訴，自與前開法條規定意旨不符，應認為前開合意管轄之約定為無效。
    惟按被告不抗辯法院無管轄權，而為本案之言詞辯論者，以其法院為有管轄權之
    法院，民事訴訟法第二十五條亦有明文。本件被告於民國九十三年十二月三日言
    詞辯論期日到場，並未抗辯本院無管轄權，而逕行言詞辯論，是應認為本院為有
    管轄權之法院，合先辨明。
四、經查，原告主張之事實，業據其提出借據暨約定條款、分期付款明細帳卡各二紙
    及約定書、保證書各一紙為證，被告復不否認其為訴外人盧碧蓮之連帶保證人及
    借據上簽名之真正等情（見本院九十三年十二月三日言詞辯論筆錄第二頁），自
    堪信原告之主張為真實。至被告辯稱：原告應先向主債務人求償云云。惟按保證
    債務之所謂連帶，係指保證人與主債務人負同一債務，對於債權人各負全部給付
    之責任者而言，此就民法第二百七十二條第一項規定連帶債務之文義參照觀之甚
    明；故連帶保證與普通保證不同，縱使無民法第七百四十六條所揭之情形，亦不
    得主張同法第七百四十五條關於檢索抗辯之權利，最高法院著有四十五年臺上字
    一四二六號判例意旨可資參照。本件被告既為主債務人盧碧蓮之連帶保證人，應
    與盧碧蓮連帶負全部給付責任，自不得主張民法第七百四十五條：「保證人於債
    權人就主債務人之財產強制執行而無效果前，對於債權人得拒絕清償」之權利，
    故被告所辯實不足取。從而，原告依據消費借貸契約及連帶保證契約關係，求為
    判決如主文第一項所示，即屬有據，應予准許。
五、據上論結，本件原告之訴為有理由，依民事訴訟法第七十八條，判決如主文。
中　　　華　　　民　　　國　　九十三　　年　　 十二 　　月　　 十七 　　日
                              臺灣臺北地方法院民事第一庭
                                    審判長法  官  謝碧莉
                                          法  官  王貞秀
                                          法  官  林晏如
右為正本係照原本作成
如不服本判應於送達後二十日內向本院提出上訴狀
中　　　華　　　民　　　國　　九十三　　年　　 十二 　　月　　 十七 　　日
                                      法院書記官  高菁菁
